【裁判字號】    89,台上,1264
【裁判日期】    890309
【裁判案由】    走私
【裁判全文】
最高法院刑事判決                              八十九年度台上字第一二六四號
    上  訴  人  甲○○
右上訴人因走私案件，不服台灣高等法院台中分院中華民國八十八年十二月三十日第
二審更審判決（八十八年度上更(一)字第二七三號，起訴案號：台灣苗栗地方法院檢察
署八十七年度偵字第五七一六號），提起上訴，本院判決如左：
    主  文
上訴駁回。
    理  由
按刑事訴訟法第三百七十七條規定：上訴於第三審法院，非以判決違背法令為理由，
不得為之。是提起第三審上訴，應以原判決違背法令為理由，係屬法定要件。如果上
訴理由狀並未依據卷內訴訟資料，具體指摘原判決不適用何種法則或如何適用不當，
或所指摘原判決違法情事，顯與法律規定得為第三審上訴理由之違法情形，不相適合
時，均應認其上訴為違背法律上之程式，予以駁回。本件上訴意旨略稱：原審未繼續
追查即任令卓淑美袒護「阿坤」得逞，難謂已盡調查證據之能事。又如判決上訴駁回
，請併予宣告緩刑，以啟自新云云。
惟查：原判決撤銷第一審之科刑判決，改判仍論處上訴人甲○○共同運送私運管制物
品進口逾公告數額之走私物品罪刑，已敘明所憑之證據及認定之理由。而(一)、認定事
實與證據取捨，乃事實審法院之職權，苟其證據之取捨及事實之認定，不違背經驗法
則與論理法則，即不容任意指摘為違法，而執為上訴第三審之理由。原判決依據卷證
資料，認定上訴人係ＩＰ－Ｆ六六號大營貨車之車主兼司機，於民國八十七年十二月
初，認識綽號「阿坤」之不詳姓名成年男子，互留電話聯絡。同月十三日「阿坤」打
電話約上訴人於翌日在國道高速公路竹北交流道附近等候，表示有貨要託運。上訴人
依約駕車前往，「阿坤」將該大貨車駛至某處不詳地點，裝載其所有私運進口逾公告
數額之管制物品之七星牌走私未稅洋煙三百九十七箱（共計九千九百二十五條，每條
內含十包），完稅價格計新台幣（下同）一百四十萬九千三百五十元，另囑人以小客
車將上訴人載至新竹交流道等候。當晚八時許，「阿坤」將裝載上開貨品之大貨車駛
抵該處，以運費二萬元之代價由上訴人運送至高雄市○○○○道附近交予接應之人。
上訴人明知裝載於車上之貨品為私運進口逾公告數額之管制物品之未稅洋煙，竟貪圖
二萬元運費，基於與「阿坤」共同運送上開走私洋菸之犯意聯絡，允予載送。嗣於同
日二十三時五十分許，運送往高雄途中，在苗栗縣頭份鎮○○路一二六五號前時，為
警查獲等情。已敘明上開事實，業據上訴人於警訊、偵查及第一審審理中供認不諱，
並有台灣省菸酒公賣局人員簽收保管之扣押物品表、上訴人會同點算上開走私洋菸數
量之單據及財政部關稅總局八十八年三月十一日台總局驗字第八八一○一六○○號函
附卷可稽。因認上訴人確有與「阿坤」共犯懲治走私條例第三條第一項之運送走私物
品行為，為其所憑之證據及認定之理由。而以上訴人雖辯稱：伊係在登車後，「阿坤
」才說是私貨，否則回頭車豈能如此高價，伊始恍然大悟，但在「阿坤」恐嚇、挾制
之下，迫於無奈，才任其差使，而代為運送云云，惟上訴人自承無法查出「阿坤」之
下落，另證人即出借行動電話予「阿坤」之卓淑美亦結稱：祇知道阿坤姓陳，住中和
市，一位叫美華的人介紹認識，美華的電話伊也忘了，真實姓名也不知道等語，致無
從傳訊「阿坤」進行查證。且上訴人自警訊以迄第一審言詞辯論期日時均坦承犯行，
未曾表示受到「阿坤」恐嚇、挾制，始代為運送。又其如遭恐嚇而為之，在由新竹前
往高雄途中，隨時都有機會報警處理，但卻未為之，其所辯乃事後空言卸責之詞，不
足採信。已於理由詳加說明及指駁。經核所為論敘，均與卷內證據資料相符，從形式
上觀察，並無認定事實不依證據或有何採證違背經驗法則、論理法則等違法情形存在
。(二)、審理事實之法院，對於案內與論罪科刑、罪名成立與否有關之一切必要證據，
固應詳為調查，但對於案內所不存在或無從調查之證據，則無蒐集證據之義務。本件
上訴人已自承無法查出「阿坤」之下落，另證人卓淑美亦證稱不知「阿坤」之姓名及
住所，原審對於「阿坤」之姓名住所顯然已無從繼續調查，原判決亦已詳細說明上訴
人所辯不足採取之理由，其無從傳訊所謂「阿坤」者到庭作證，自無上訴意旨所稱未
盡調查能事之情形可言，上訴意旨據以指摘原判決違法，亦不足據為第三審上訴之合
法理由。其上訴違背法律上之程式，應予駁回。本院既應為程序上之上訴駁回判決，
所請緩刑，無從斟酌，合併指明。
據上論結，應依刑事訴訟法第三百九十五條前段，判決如主文。
中      華      民      國    八十九    年      三      月      九      日
                              最高法院刑事第十二庭
                                  審判長法官  陳  炳  煌
                                        法官  陳  正  庸
                                        法官  陳  世  雄
                                        法官  高  金  枝
                                        法官  陳  東  誥
      右正本證明與原本無異
                                              書  記  官
中      華      民      國    八十九    年      三      月     十四     日


司法院資訊處製作；財團法人民間司法改革基金會備份。
